【裁判字號】    90,交上訴,703
【裁判日期】    900612
【裁判案由】    過失致死
【裁判全文】
臺灣高等法院臺南分院刑事判決              九十年度交上訴字第七０三號    Ｇ
      上  訴  人
      即  被  告  甲  ○  ○
      選任辯護人  李  春  錦
右上訴人因過失致死案件，不服臺灣臺南地方法院九十年度交訴字第十四號中華民國
九十年四月五日第一審判決（起訴案號：臺灣臺南地方法院檢察署八十九年度偵字第
一三六四六號），提起上訴，本院判決如左：
      主      文
原判決撤銷。
甲○○從事業務之人，因業務上之過失致人於死，處有期徒刑捌月。
      事      實
甲○○僅持有普通小型車駕駛執照，而無大貨車駕駛執照，仍駕駛一已報廢而無車牌
之大貨車載運割稻機四處為人割稻，係以駕駛大貨車為附隨業務之人，於民國八十九
年十一月六日下午二時許，駕駛該無車牌之大貨車載運割稻機，至臺南縣白河鎮為人
割稻，而將該大貨車停放在白河鎮○○里○○○○○道路南下五點一公里處路旁，本
應注意停在路邊之車輛，於夜間無燈光設備或照明不清之道路，應顯示停車燈光或反
光標識，且依當時現場狀況亦無不能注意之情事，詎竟疏未注意，於日沒後仍將該車
續停在該夜間無燈光設備之上開道路旁，且未顯示停車燈光或反光標識，適有陳庚於
同日下午六時許，駕駛車牌ＺＷＶ─一九一號輕型機車行經該處，亦疏未注意車前狀
況，致撞及上開大貨車左後方車斗，陳庚因而人車倒地，經送醫急救，延至同月二十
二日上午七時許，因右側腹腿部挫傷合併截肢及繼發性感染菌血症合併敗血性休克死
亡。案經臺灣臺南地方法院檢察署檢察官據報相驗自動檢舉偵查起訴。
      理      由
一、訊據上訴人即被告甲○○，固不諱言有於右揭時間，將所駕駛載運割稻機之大貨
    車，迄日落後仍停放在肇事地點，而未顯示停車燈光或反光標識，並於割完稻返
    回大貨車停車地點時，見被害人陳庚受傷倒在其大貨車後方，機車則倒在對向車
    道路邊之事實；惟矢口否認有何業務過失致死之犯行，並辯稱：其係以為人割稻
    為業，而非以駕駛為業，且並無證據證明被害人係因騎機車撞上其貨車受傷致死
    ，又肇事現場亦有照明設備云云。經查本件遍閱全卷固無任何人，得以證明有親
    眼目睹被害人騎機車撞上被告上開大貨車之事實；且被告及告訴人乙○○二人歷
    次所供，固亦均僅就車禍發生後之現場情況加以描述而已。然被告既始終供認其
    將上開大貨車停在肇事地點，且依相驗卷附警方於本件車禍發生後至現場所製作
    之道路交通事故調查報告表一紙、及所拍攝之現場照片五張觀之，被害人係受傷
    倒在大貨車後方，機車則倒在對向車道路邊，並有自大貨車方向滑行至對向車道
    之刮地痕，則以力學原理判斷，被害人係騎機車自後撞上大貨車左後車斗部位，
    人反彈回大貨車後方，機車則因仍有動力偏向往左前方衝去倒地，應屬合理可能
    ，況該照片復明白顯示被告大貨車之左後車斗部位沾有血跡及碎肉，即被告在本
    院亦不否認大貨車左後車斗留有血跡，益見本件車禍之發生原因，應係被害人騎
    機車自後撞上大貨車左後車斗部位至明，非被告得以因無人親眼目睹而得否認該
    事實。次查上開道路交通事故調查報告表登載現場光線３，對照該表各欄項目明
    細內容，固足認案發時現場光線應係夜間有照明；然考當時於下午六時所拍攝之
    上開五張現場照片，顯示現場除肇事車輛及警車燈光外一片漆黑，並無任何路燈
    照明，即認該路段有照明設備，亦因未開燈而無任何燈光，要與無燈光設備無異
    ，是該道路交通事故調查報告表有關現場光線之記載，既與案發當時現場實際情
    形不符，自難據該表逕認肇事現場有燈光照明無疑，被告辯稱有燈光照明云者，
    顯非有據。按停於路邊之車輛，遇晝晦、風、雨雪、霧靄時，或在夜間無燈光設
    備或照明不清之道路，均應顯示停車燈光或反光標識，道路交通安全規則第一百
    十二條第一項第十三款定有明文，被告於白天將大貨車停在道路傍，迄日落夜間
    無燈光照明時，自應遵行該交通安全規則，顯示停車燈光或反光標識，以防發生
    危險，且依當時情況又無不能注意之情事，乃被告竟疏未注意及此，未顯示停車
    燈光或反光標識，致肇本件車禍，其過失之咎，委難辭卸；雖被害人騎機車疏未
    注意車前狀況致肇本件車禍，亦與有過失，惟被告既有上開過失，自不得藉此而
    得解免其刑責。又被害人確因本件車禍致右側腹腿部挫傷合併截肢及繼發性感染
    菌血症合併敗血性休克死亡，除有財團法人奇美醫院病歷一份附於原審卷外，並
    經檢察官督同檢驗員相驗屍體屬實，填有驗斷書、相驗屍體證明書、及勘驗筆錄
    存於相驗卷可佐。且被告之過失行為，與被害人之死亡結果間，亦具相當之因果
    關係。末按刑法上所謂之業務，係指以反覆同種類之行為為目的之社會活動而言
    ，被告既迭自承其係以駕駛大貨車載運割稻機四處為人割稻為業，則其反覆駕駛
    大貨車載運割稻機四處為人割稻，而將大貨車停放在路邊之行為，不問係於日間
    或夜間均屬其反覆所為割稻業務之附隨業務行為，尚難認僅係偶發之行為，被告
    辯稱應無業務過失責任云者，尚有誤會。綜上本件事證已臻明確，被告之犯行洵
    堪認定，應予依法論科。
二、查被告既迭自承其係駕駛大貨車載運割稻機四處為人割稻為業，自係以駕駛大貨
    車為其附隨業務之人，乃竟於其執行附隨業務時過失肇事致被害人死亡，核係犯
    刑法第二百七十六條第二項之業務過失致死罪。其僅持有普通小型車駕駛執照，
    竟越級駕駛大貨車，則其駕駛大貨車之行為自屬無照駕駛，且其因無照駕車肇事
    致人於死，應依道路交通管理處罰條例第八十六條第一項規定加重其刑。原審據
    予論罪科刑，固非無見。惟查原判決理由欄頗多漏字致語意不明，已有錯誤；且
    原判決於論罪科刑時疏未論敘審酌被害人亦與有過失之責任，亦有未合。被告上
    訴意旨，否認犯罪，指摘原判決不當，雖無可取；惟原判決既有上開可議之處，
    自應由本院將原判決予以撤銷改判。爰審酌被告之素行、過失之程度、被害人亦
    與有過失、被害人所受危害、及被告犯後態度，暨被害人家屬請求賠償新臺幣（
    下同）二百五十萬元，被告因其經濟能力僅能給付八十萬元，致未能達成民事和
    解等一切情狀，改對其量處有期徒刑八月，以資懲儆。
三、據上論斷，應依刑事訴訟法第三百六十九條第一項前段、第三百六十四條、第二
    百九十九條第一項前段，刑法第二百七十六條第二項，道路交通管理處罰條例第
    八十六條第一項，罰金罰鍰提高標準條例第一條前段，判決如主文。
本案經檢察官李傳來到庭執行職務。
中    華    民    國      九十      年      六      月        十二      日
                                  臺灣高等法院臺南分院刑事第二庭
                                      審判長法官  游    明    仁
                                            法官  蘇    重    信
                                            法官  林    永    茂
右正本證明與原本無異。
如不服本判決，應於判決送達後十日內向本院提出上訴狀，其未敘述理由者並應於提
出上訴狀後十日內向本院補提理由書（應附繕本)。
                                      法院書記官  楊    清    旺
中    華    民    國      九十      年      六      月        十三      日
附錄法條：
刑法第二百七十六條第二項：從事業務之人，因業務上之過失犯前項之罪者，處五年
                          以下有期徒刑或拘役，得併科三千元以下罰金。


司法院資訊處製作；財團法人民間司法改革基金會備份。
